臺灣板橋地方法院刑事判決　　　　　　　95年度訴字第3987號
公　訴　人　臺灣板橋地方法院檢察署檢察官
被　　　告　甲○○
上列被告因違反毒品危害防制條例案件，茲經檢察官提起公訴（
95年度毒偵字第7524號），本院依簡式審判程序，判決如下：
    主  文
甲○○施用第一級毒品，累犯，處有期徒刑壹年貳月。
    事  實
一、甲○○前因施用毒品案件，經本院以八十八年度毒聲字第二
    二六三號裁定送觀察、勒戒後，認為有繼續施用毒品之傾向
    ，再經本院以八十八年度毒聲字第二六○三裁定施以強制戒
    治，於民國八十八年十月十三日停止處分釋放，八十九年四
    月二十二日保護管束期滿執行完畢，又於九十一年間施用第
    一級毒品案件，經臺灣板橋地方法院以九十二年度毒聲字第
    二六○三號裁定強制戒治後，於九十三年一月九日因法律修
    正而釋放出所，另經臺灣高等法院以九十二年度上訴字第三
    四七五號判決處有期徒刑十一月確定，甫於九十四年一月三
    十一日縮短刑期執行完畢。詎仍不知悔改，明知海洛因係毒
    品危害防制條例所列之第一級毒品，不得非法施用、持有，
    仍基於施用海洛因之犯意，於九十五年九月十二日晚間，在
    臺北縣板橋市○○路二百七十九巷七十三之三號住處，以針
    筒注射之方式施用第一級毒品海洛因一次，嗣於九十五年九
    月十三日下午二時許，在臺北縣樹林市○○路二百三十一巷
    十二號二樓為警查獲，經採集尿液送驗後始知上情。
二、案經臺北縣政府警察局新莊分局報告臺灣板橋地方法院檢察
    署檢察官偵查起訴。本院於準備程序進行中，甲○○就被訴
    事實為有罪之陳述，經告知簡式審判程序之旨，並聽取各當
    事人之意見後，本院合議庭裁定由受命法官獨任進行簡式審
    判程序。
    理  由
一、訊據被告甲○○對上揭犯罪事實於本院審理時自白不諱，其
    於九十五年九月十三日為警查獲後採集尿液檢驗結果，確呈
    鴉片類陽性反應，有臺灣檢驗科技股份有限公司濫用藥物尿
    液檢驗報告在卷鑑驗結果附卷可稽，足認被告上揭施用第一
    級毒品之自白與事實相符，堪予採信。又按九十二年七月九
    日新修正之毒品危害防制條例刪除二犯及三犯之規定，一改
    修法前繁雜之處遇程式，僅將施用毒品者簡化區分為初犯、
    再犯，並認施用毒品者係屬病患性犯人，以觀察、勒戒戒除
    其身癮，並以強制戒治去除其心癮。經觀察、勒戒或強制戒
    治執行完畢釋放後，若係五年後再犯該條例第十條施用毒品
    罪者，與同條例第二十條第一項、第二項關於「初犯」之處
    理方式相同，檢察官應先聲請法院裁定令被告入勒戒處所觀
    察、勒戒，並視有無繼續施用毒品傾向，決定應予釋放、為
    不起訴之處分，或應聲請法院裁定令入勒戒處所強制戒治；
    若係五年內「再犯」同條例第十條施用毒品罪者，依同條例
    第二十三條第二項規定，檢察官則應依法追訴。觀諸該條例
    第二十條第三項之修正理由：「觀察、勒戒或強制戒治五年
    後再犯者，顯見前所實施之觀察、勒戒或強制戒治已足以遮
    斷其施用毒品之癮，為期自新及協助其戒除毒癮，對此五年
    後再犯者，爰明定仍適用初犯之規定，先經觀察、勒戒、強
    制戒治之程式。」及同條例第二十三條第二項之修正理由：
    「為配合簡化施用毒品犯之刑事處遇程式，並鑑於經觀察、
    勒戒或強制戒治執行完畢釋放後五年內再犯者，其再犯率甚
    高，原據以實施之觀察、勒戒及強制戒治既已無法收其實效
    ，自應施以刑事處遇。」顯然如施用毒品者係前經觀察、勒
    戒或強制戒治等治療程式執行完畢五年後，始再施用毒品之
    「初犯」，因前所執行之觀察、勒戒或強制戒治已足收戒除
    毒癮之效，自應重新執行觀察、勒戒或強制戒治等治療程式
    ，並於治療程式執行完畢後，由檢察官為不起訴處分，毋庸
    對之追訴處罰；反之，在「再犯」之情形，因其先前所為治
    療程序顯未能收戒斷毒癮之效，且考量施用毒品者之再犯率
    偏高，乃簡化其刑事處遇程式，而逕予追訴處罰，不再施以
    治療程式。參酌上開立法理由，修正毒品危害防制條例就施
    用毒品者，祇於「初犯」及「五年後再犯」二種情形，有其
    追訴條件之限制，即須於初犯經觀察、勒戒或強制戒治釋放
    後，五年內均無施用毒品之行為，始能認其前所實施之觀察
    、勒戒或強制戒治已足遮斷毒癮，而得於五年後再犯時，再
    予適用初犯之規定，重行觀察、勒戒等程式。倘五年內已經
    再犯，被依法追訴處罰，縱其第三次（或第三次以上）施用
    毒品之時間在初犯釋放五年以後，即與「五年後再犯」之情
    形有別，且因已於「五年內再犯」，顯見其再犯率甚高，原
    實施觀察、勒戒或強制戒治，已無法收其實效，而無五年戒
    斷期之存在，自無再經觀察、勒戒及強制戒治之必要，應由
    檢察官逕行起訴，始符新法修正之本旨。是本件被告前曾因
    施用毒品案件，經本院以八十八年度毒聲字第二二六三號裁
    定送觀察、勒戒認有繼續施用傾向，再經本院以八十八年度
    毒聲字第二六○三號裁定施以強制戒治，於八十九年四月二
    十二日保護管束期滿執行完畢，於五年內再於九十一年間因
    施用毒品案件，經本院以以九十二年度毒聲字第一三八六號
    裁定施以強制戒治，惟因毒品危害防制條例於九十三年一月
    九日修正施行，遂於九十三年一月九日因修法免除戒治，釋
    放出所，有臺灣高等法院被告前案紀錄表一紙附卷可考。被
    告於上開強制戒治執行完畢釋放後，既曾於五年內再犯毒品
    危害防制條例第十條之罪，並經本院裁定送強制戒治，雖因
    修法而釋放，仍顯於五年內已然再犯施用毒品罪，本次被告
    再犯毒品危害防制條例第十條之罪，自非屬毒品危害防制條
    例第二十條第三項所定「五年後再犯第十條之罪」之情形，
    而應依法追訴，附此指明。從而本件事證明確，自應依法論
    科。
二、核被告所為，係犯毒品危害防制條例第十條第一項之施用第
    一級毒品罪。其於施用前後持有第一級毒品海洛因之低度行
    為，應分別為施用之高度行為所吸收，不另論罪。被告前曾
    因施用第一級毒品案件，經臺灣高等法院以九十二年度上訴
    字第三四七五號判決處有期徒刑十一月確定，於九十四年一
    月三十一日因縮短刑期執行完畢，此有臺灣高等法院被告前
    案紀錄表一份可查，其於有期徒刑執行完畢後，五年之內故
    意犯本件有期徒刑以上之罪，應依刑法第四十七條第一項累
    犯之規定，加重其刑。爰分別審酌被告前有多次毒品前科，
    素行不佳，甫出監未久，又因施用毒品案件，經本院於九十
    五年八月二十五日以九十五年度訴字第一七八六號判處有期
    徒刑一年二月，竟再犯本案，顯然所受保安處分、刑之執行
    、宣告，均未收矯治、警惕之效，被告既無確實戒毒之決心
    ，自應施以相當之刑罰，以期收教化之功能，兼衡其經查獲
    後猶一度否認犯行，顯示仍存僥倖心理，於本院審理時自知
    事證明確，未再多為無謂辯解而坦承犯行，且其施用毒品犯
    行所生危害，主要以自戕身心健康為主，對於他人生命、身
    體、財產等法益，尚未查得重大直接危害等一切情狀，量處
    如主文所示之刑，以示懲儆。
據上論斷，應依刑事訴訟法第273 之1 第1 項、第299 條第1 項
前段，毒品危害防制條例第10條第1 項，刑法第11條前段、第47
條第1 項，判決如主文。
本案經檢察官靳開聖到庭執行職務
中　　華　　民　　國　　96　　年　　5 　　月　　11　　日
                  刑事第八庭  法  官  王偉光
以上正本證明與原本無異
如不服本判決應於送達後10日內向本院提出上訴狀
                              書記官　陳怡君
中　　華　　民　　國　　96　　年　　5 　　月　　11　　日
附錄本案論罪科刑法條全文：
毒品危害防制條例第十條：
施用第一級毒品者，處六月以上五年以下有期徒刑。
施用第二級毒品者，處三年以下有期徒刑。
